【裁判字號】    89,台上,4674
【裁判日期】    890803
【裁判案由】    盜匪
【裁判全文】
最高法院刑事判決                              八十九年度台上字第四六七四號
    上訴人  台灣高等法院檢察署檢察官
    被  告  甲○○
右上訴人因被告盜匪案件，不服台灣高等法院中華民國八十六年六月十九日第二審判
決（八十六年度上訴字第七○九號，起訴案號：台灣板橋地方法院檢察署八十四年度
偵字第一三六六四號），提起上訴，本院判決如左：
    主  文
原判決撤銷，發回台灣高等法院。
    理  由
本件原判決以公訴意旨略以：被告甲○○於民國八十四年七月二十七日上午，打電話
與鄭麗惠聯絡，表示有意租用鄭麗惠所有坐落台北縣板橋市○○路九十九號二樓房屋
，並約定該日上午十一時在該屋之一樓相候，鄭麗惠依約在該處相候，帶被告至二樓
房屋參觀，被告見鄭麗惠手持皮包，乃意圖為自己不法之所有，向鄭麗惠佯稱有意租
屋，要求鄭麗惠著手整理屋內，趁鄭麗惠將皮包置於抽屜，轉身整理而不注意之際，
竊取鄭麗惠之皮包（內有新台幣十二萬五千元、身分證、駕駛執照、行車執照各一張
、上海商銀存摺一本、印章一個），得手後欲逃離時為鄭麗惠發現，鄭麗惠高喊搶劫
，並拉住被告，被告為防護贓物及脫免逮捕，竟以拳頭毆打鄭麗惠之手臂，並將之推
倒在地後，逃竄至一樓門口，騎乘ＱＰＢ－五九二號機車逃逸，嗣經附近麵攤用餐之
不詳姓名男子提供上揭機車車號予鄭麗惠，經鄭麗惠報警循線查獲，因認被告涉有刑
法第三百二十九條之準強盜罪嫌等情。經審理結果，認被告犯罪不能證明，因而維持
第一審諭知被告無罪之判決，駁回檢察官在第二審之上訴，固非無見。
惟查：(一)、證據之證明力，固由法院自由判斷，但無證據能力，未經合法調查，顯與
事理有違，或與認定事實不符之證據，不得作為判斷之依據，刑事訴訟法第一百五十
五條定有明文。原判決理由欄記載：「被告所使用之00000000、00000
000、00000000、000000000號四支電話，經檢察官查證並無與
鄭麗惠出租房屋使用之電話00000000號之通聯記錄，業經記載於起訴書內」
等語（見原判決第五頁第十二行至第十四行），並以此資為判斷被告無罪之證據。惟
查該通聯記錄係八十四年九月十七日至九月十九日間第00000000、0000
0000與第00000000號之對外通聯記錄（見偵查卷第六十三頁以下），並
非起訴意旨所指八十四年七月二十七日之日期，且該通聯記錄亦無第0000000
0、000000000號電話之通聯記錄，故原判決以此與事實認定不符之證據，
資為判斷之依據，其採證論斷自有違誤；又被告所使用之00000000、000
00000、00000000、000000000號四支電話，於八十四年七月
二十七日曾否與鄭麗惠出租房屋使用之電話00000000號通話，攸關被告犯罪
之成否，原審未予調查，亦有應於審判期日調查之證據而未予調查之違法。(二)、證據
之證明力，雖由法院自由判斷之，要必先有相當之調查，始有自由判斷之可言，故審
理事實之法院，對於案內一切證據，如未踐行調查程序，即不得遽為被告有利或不利
之認定。原判決以證人即警員蔡嘉樟於第一審證稱「……鄭麗惠表示不認識這個人（
被告），沒有看過，也未向我表示有其他證人，是紅茶店內的一位小姐說有看到有人
騎機車走了」等語（見第一審卷第六十三頁），而認涂淑蘭之證言非無瑕疵，不足採
信（見原判決第四頁反面、第五頁）。然鄭麗惠於警訊指稱被告趁機拿走伊皮包後，
伊即追上且高喊搶劫，將被告拉住，被告即把伊甩開並撞開伊，使伊跌倒在地奪門而
出，在樓梯口與二樓房客涂淑蘭正面遇上等語（見偵查卷第五頁反面），且被告之警
訊筆錄亦記載涂淑蘭目擊整個過程（見偵查卷第三頁反面）。究竟涂淑蘭是否確有目
睹被告搶劫鄭麗惠之皮包？何以被告之警訊筆錄記載涂淑蘭目擊整個過程？原審未傳
偵訊被告之警員戴守和究明何以被告之警訊筆錄會記載「涂淑蘭目擊整個過程」，是
依何人之供述而記載？遽依蔡嘉樟之證言而認涂淑蘭之證詞為不足採，即嫌速斷。又
警員蔡嘉樟既稱紅茶店內之小姐有看到有人騎機車走了等語，故該「紅茶店內之小姐
」為何許人？其所見當時騎機車走之人是否即被告？原審未命警員蔡嘉樟查明該紅茶
店內之小姐，進而調查當時騎機車走之人是否即被告，遽予判決，亦有應於審判期日
調查之證據而未予調查之違法。(三)、本件被告強劫得逞後，鄭麗惠追被告至樓下，見
被告騎一部白色機車逃逸，鄭麗惠依在該處吃飯之某男子提供該白色機車車號為ＱＰ
Ｂ－五九二，乃報警循線查獲被告（見偵查卷第五頁反面），而被告於警訊亦供認該
機車為其所有，且稱八十四年七月二十七日該機車並沒借他人使用（見偵查卷第四頁
反面）。何以被告之白色機車會於八十四年七月二十七日上午十一時多在鄭麗惠所有
坐落台北縣板橋市○○路九十九號樓下出現？原判決就此不利於被告之證據未說明何
以不足採之理由，亦有判決理由不備之違法。檢察官上訴指摘原判決不當，為有理由
，應認原判決有撤銷發回更審之原因。
據上論結，應依刑事訴訟法第三百九十七條、第四百零一條，判決如主文。
中      華      民      國    八十九    年      八      月      三      日
                              最高法院刑事第十二庭
                                  審判長法官  陳  炳  煌
                                        法官  陳  正  庸
                                        法官  陳  世  雄
                                        法官  徐  文  亮
                                        法官  吳  信  銘
      右正本證明與原本無異
                                              書  記  官
中      華      民      國    八十九    年      八      月      八      日


司法院資訊處製作；財團法人民間司法改革基金會備份。
